【裁判字號】    97,家抗,99
【裁判日期】    980202
【裁判案由】    宣告禁治產等
【裁判全文】
臺灣高雄地方法院民事裁定              97年度家抗字第99號
抗  告  人  甲○○
禁治產人    乙○○○
抗告人聲請對禁治產人乙○○○宣告禁治產等事件，對於本院中
華民國97年8 月20日97年度禁字第185 號第一審裁定，提起抗告
，本院管轄之第二審法院合議庭裁定如下：
    主    文
抗告駁回。
抗告程序費用新台幣壹仟元由抗告人負擔。
    理    由
一、抗告意旨略以：原審聲請人甲○○及邱雪卿分別為禁治產人
    乙○○○之長子及長媳，聲請人甲○○及邱雪卿結婚20多年
    ，長期與乙○○○同戶籍居住，並照顧其生活起居，未曾怠
    忽職責，又雖乙○○○另有子女謝碧霞、謝碧容、謝碧修及
    謝鴻仁，然女兒均已出嫁另組家庭，而謝鴻仁遠居雲林縣，
    僅於假日偶來探望，並未能做到晨昏定省之責，是甲○○及
    邱雪卿應為乙○○○之最近親屬，提起本件聲請於法並無違
    誤，爰請求廢棄原裁定，宣告乙○○○為禁治產人，並指定
    抗告人甲○○為其監護人云云。
二、按「對於心神喪失或精神耗弱致不能處理自己事務者，法院
    得因本人、配偶、最近親屬二人或檢察官之聲請，宣告禁治
    產」，民法第14條第1 項定有明文。所謂「最近親屬」，不
    論為血親或姻親，直系或旁系均無不可，親屬以親等最近者
    為先，如親等相同時，血親較姻親為近，直系較旁系為近，
    此有司法院（76）廳民一字第2069號函可茲參酌。
三、經查，抗告人主張之上開事實，固據其提出戶籍謄本、中華
    民國身心障礙手冊為證，惟查，乙○○○經本院於民國97年
    12月16日在另案（97年度禁字第244 號）中，已裁定宣告其
    為禁治產人，業經本院依職權調卷核閱屬實，則乙○○○既
    已被宣告為禁治產人，抗告人提出本件抗告，實無理由，應
    予駁回。退步言，縱禁治產人乙○○○於本院為此裁定前尚
    未經另案宣告禁治產，然其既尚有其他子女謝碧霞、謝碧容
    、謝碧修及謝鴻仁存在，渠等均為乙○○○之直系血親，長
    媳邱雪卿則為直系姻親，依前開意旨，邱雪卿亦非民法第14
    條第1 項所稱之「最近親屬」，是原審據此駁回抗告人之聲
    請，亦無不當，附此敘明。
四、據上論結，本件抗告為無理由，依非訟事件法第21條第2 項
    、第24條第1 項、第46條，民事訴訟法第495 條之1 第1 項
    、第449 條第1 項、第95條、第78條，裁定如主文。
中    華    民    國    98    年    2     月     2    日
                  家事法庭審判長法  官      廖家陽
                                法  官      施敏雄
                                法  官      劉建利
正本係照原本作成。
如不服本裁定應於送達後10日內向本院提出再抗告狀，並繳納裁
判費新台幣1,000元。
再為抗告應以適用法規顯有錯誤為理由，並經本院之許可，該許
可以原裁定所涉及之法律見解具有原則上之重要性者為限。
中    華    民    國    98    年    2     月    2     日
                                書記官      李聖章


司法院資訊處製作；財團法人民間司法改革基金會備份。
